最高法院刑事判決　　　　　　　　　　　　　　　八十七年度台上字第二一二一號
　　上　訴　人　甲○○
右上訴人因違反電業法案件，不服台灣高等法院台南分院中華民國八十七年一月二十
一日第二審更審判決（八十六年度上更(一)字第四七一號，起訴案號：台灣台南地方法
院檢察署八十四年度偵字第一一二八六號），提起上訴，本院判決如左：
    主  文
上訴駁回。
    理  由
按刑事訴訟法第三百七十七條規定，上訴於第三審法院，非以判決違背法令為理由，
不得為之。是提起第三審上訴，應以原判決違背法令為理由，係屬法定要件。如果上
訴理由狀並未依據卷內訴訟資料，具體指摘原判決不適用何種法則或如何適用不當，
或所指摘原判決違法情事，顯與法律規定得為第三審上訴理由之違法情形，不相適合
時，均應認其上訴為違背法律上之程式，予以駁回。本件上訴意旨略稱：(一)、原判決
採信證人王明源之證言而認定上訴人甲○○有本件犯行，然查王明源於偵查中供稱：
「（甲○○知道電容器）應該知道。」「（有無跟甲○○說有該物）有說電容器，沒
有詳細說，他是否知道我不清楚。」並稱該電容器是為提高功率等語。王明源上開證
言或為個人意見或為推測之詞，或謂未詳細告知上訴人電容器之用途，仍無法證明上
訴人明知有電容器組及該電容器組可用以竊電。乃原審關於此部分證言未詳加審究，
亦未依職權再予傳訊查明，即認王明源所稱：「沒有詳細說，上訴人是否知道，我不
清楚」等語，係迴護上訴人之詞，似嫌率斷。(二)、上訴人與王明源之租約雖早於民國
八十三年十二月底屆滿，惟屆期王明源多次要求補償，拒不搬遷，至八十四年五月二
十五日上訴人給付王明源七萬元，另於同年八月三日再付三萬元，王明源始於同年八
月二十八日將電表申請人名義更名為上訴人，有卷附之八十四年八月三日證明書及台
灣電力公司電戶基本資料表可按。原審未詳加調查，依八十四年五月二十五日之證明
書，認上訴人係八十四年五月中旬收回系爭養殖場，亦有未盡調查能事之違法等語。
惟查原判決依憑證人黃朝琴、陳俊敏、王新力、林榮山、許火木、陳明雄、王明源等
人之證言，卷附現場照片十七張、郵局存證信函、王明源（八十三年十二月二十六日
）之切結書、（八十四年五月二十五日）保證書、台灣電力公司用電實地調查書影本
、台灣電力公司台南區營業處八十七年一月七日（八七）南區費稽字第○○一五號函
所檢附之用電紀錄表及扣案之電容器等相關證據，並參酌上訴人於第一審之供述及證
人陳清全於警訊中之證言，予以綜合判斷，認定上訴人有原判決事實欄所記載之犯行
，因而撤銷第一審之判決，改判論處上訴人連續以電容器改變電表相位角之方法，使
電度表失效不準而竊電罪刑，已詳予說明其所憑之證據及其認定之理由。並以依卷附
證人王明源於八十四年五月二十五日所出具證明書所載內容，已表明王明源係於八十
五年五月中旬始將養殖場交還上訴人及於同年月二十五日將馬達等設施售予上訴人等
語，再參酌上開用電紀錄表該養殖場八十四年六月至九月之用電度數極為穩定，足證
王明源使用系爭養殖場之電力係至當年五月中旬將養殖場交付上訴人止。復說明綜合
證人王明源供稱：「屋內的電容器是我裝設的，甲○○應該知道有那東西。」「有（
跟甲○○）說電容器，沒詳細說。」黃朝琴證稱：現場所裝設之電容器是用來偷電的
。陳俊敏證稱：上訴人之接法（指電容器之安裝法）是竊電的接法。及上訴人亦承認
八十五年五月二十五日起應有使用養殖場內之電力以運轉馬達之事實等情，足認上訴
人知悉養殖場內裝設有電容器一組可供竊電，並自八十五年五月二十五日起即用以竊
電。是以上訴人否認有竊電犯行，所辯不知有電容器之裝置，及於八十四年九月五日
被查獲之日才開始每三至七日運轉一次馬達云云，係卸責之詞，不足採信。證人王明
源另證稱：上訴人是否知道電容器伊不清楚，電容器是用以提高功率等語，係迴護之
詞，不足採為上訴人有利之證明，分別予以指駁說明綦詳。所為論斷，均有卷存資料
可資覆按，從形式上觀察，並無所謂違背法令之情形存在。按證人在偵查中或審判中
，已經合法訊問，其陳述明確別無訊問之必要者，不得再行傳喚，刑事訴訟法第一百
九十六條定有明文。證人王明源已於偵查及第一審調查中到庭作證，原審依據其證言
所為事實之認定亦已詳予說明其取捨之理由，其未再傳訊，尚難指為違法。又上訴人
何時正式接管系爭養殖場並使用馬達設備竊電，與王明源何時將電表申請人之名義變
更為上訴人，二者並無直接之關連。原審未再調查電表申請人名義變更日期，而依上
開證據認定上訴人自八十四年五月二十五日起即有竊電之行為，亦難謂有應於審判期
日調查之證據未予調查之情形。其餘上訴意旨，就原判決根據上開證據所為之事實認
定，究竟違反如何之證據法則，未依卷內資料具體指明，徒憑己意，對於原審自由判
斷證據證明力之職權行使，以及原判決理由已說明之事項，泛指其違法，再為單純事
實上之爭執，自非適法上訴第三審之理由。本件上訴為違背法律上之程式，應予駁回
。
據上論結，應依刑事訴訟法第三百九十五條前段，判決如主文。
中      華      民      國    八十七    年      六      月     十八     日
                              最高法院刑事第七庭
                                  審判長法官  董  明  霈
                                        法官  丁  錦  清
                                        法官  賴  忠  星
                                        法官  林  茂  雄
                                        法官  王  居  財
      右正本證明與原本無異
                                              書  記  官
中      華      民      國    八十七    年      六      月    二十四    日
